【裁判字號】    95,訴,968
【裁判日期】    951110
【裁判案由】    毒品危害防制條例
【裁判全文】
臺灣彰化地方法院刑事判決               95年度訴字第968號
公  訴  人  臺灣彰化地方法院檢察署檢察官
被      告  乙○○
                      之3
                    現另案在臺灣雲林第二監獄執行中
上列被告因違反毒品危害防制條例案件，經檢察官提起公訴（九
十五年度毒偵字第一八九四號），本院判決如下：
    主  文
乙○○連續施用第一級毒品，累犯，處有期徒刑壹年貳月；又連
續施用第二級毒品，累犯，處有期徒刑拾月。應執行有期徒刑壹
年拾月。
    事  實
一、乙○○前因違反麻醉藥品管理條例等案件，經本院以八十五
    年度訴字第二一九號分別判處有期徒刑五年四月、四月、八
    月，應執行有期徒刑六年四月，復經臺灣高等法院臺中分院
    以八十五年度上訴字第一四九一號駁回上訴而確定，嗣經送
    監執行，於民國八十九年四月二十五日縮短刑期假釋出監付
    保護管束；於假釋期間，復因持有第一級毒品案件，經本院
    以九十年度易字第五八三號判處有期徒刑三月確定，並經撤
    銷假釋，再送監與前揭殘刑接續執行，甫於九十三年九月九
    日縮刑期滿執行完畢。又因施用第一級毒品、第二級毒品案
    件，經臺灣高等法院臺中分院於九十五年一月二十四日以九
    十四年度上訴字第二三五六號分別判處有期徒刑一年四月、
    九月，應執行有期徒刑一年十月確定，並於九十五年七月二
    十五日送監執行，現仍在臺灣雲林第二監獄執行中。另因施
    用毒品案件，經本院以九十年度毒聲字第六五三號裁定送觀
    察、勒戒後，認有繼續施用毒品之傾向，再經本院以九十年
    度毒聲字第九四三號裁定送強制戒治，嗣經戒治所評定合格
    ，認無繼續戒治之必要，由本院以九十年度毒聲字第三八○
    九號裁定停止戒治，於九十年十月二十二日停止戒治，所餘
    戒治期間付保護管束，於九十一年三月五日保護管束期滿未
    經撤銷停止戒治，而執行完畢，並經臺灣彰化地方法院檢察
    署檢察官於九十一年三月十一日以九十一年度戒毒偵字第二
    四一、二四二、二四三號為不起訴處分確定。詎乙○○於前
    開強制戒治執行完畢釋放後五年內，仍不知悔改，復基於施
    用第一級毒品海洛因之概括犯意，自九十五年二月底某日起
    至同年三月九日上午八時許止，在其位於彰化縣彰化市○○
    里○○路二四○巷七八號之三住所內，每一、二日一次，以
    將第一級毒品海洛因摻入香煙點燃抽吸之方式，連續施用第
    一級毒品海洛因多次；另基於施用第二級毒品甲基安非他命
    之概括犯意，自九十五年二月底某日起至同年三月九日上午
    八時許止，在其上開住所內，每日二、三次，以將第二級毒
    品甲基安非他命置於玻璃球管內用火燒烤而吸其煙霧之方式
    ，連續施用第二級毒品甲基安非他命多次。嗣於九十五年三
    月十一日凌晨三時二十七分許，為警在彰化縣彰化市○○街
    一三五號前盤查而查獲，經其同意採集尿液送驗，結果呈嗎
    啡、甲基安非他命陽性反應，始悉上情。
二、案經彰化縣警察局彰化分局報告臺灣彰化地方法院檢察署檢
    察官偵查起訴。
    理  由
一、按被告以外之人於審判外之言詞或書面陳述，除法律有規定
    者外，不得作為證據。被告以外之人於審判外之陳述，雖不
    符前四條之規定，而經當事人於審判程序同意作為證據，法
    院審酌該言詞陳述或書面陳述作成時之情況，認為適當者，
    亦得為證據。當事人、代理人或辯護人於法院調查證據時，
    知有第一百五十九條第一項不得為證據之情形，而未於言詞
    辯論終結前聲明異議者，視為有前項之同意。刑事訴訟法第
    一百五十九條第一項、第一百五十九條之五分別定有明文。
    本件證人即與被告乙○○同時為警查獲之甲○○於警詢時之
    證述，雖亦屬被告以外之人於審判外之言詞陳述，為傳聞證
    據，然被告於本院準備程序明示同意將之引為證據（本院卷
    第九六頁），且經本院於審理時當庭直接提示而為合法之調
    查，被告亦未於言詞辯論終結前聲明異議，本院復審酌該言
    詞陳述係由證人出於自由意識而陳述，並無非法取證之情況
    ，依刑事訴訟法第一百五十九條之五之規定，認上開證人於
    警詢時之證述，應得採為認定本件犯罪事實所憑之證據。
二、訊據被告乙○○固坦承確於上開時地施用第一級毒品海洛因
    、第二級毒品甲基安非他命之事實，然辯稱：伊有時候是將
    海洛因加入玻璃球管內與甲基安非他命一起加熱後，再吸食
    其煙霧的方式，同時施用海洛因與甲基安非他命云云。經查
    ，被告於上開時地施用第一級毒品海洛因、第二級毒品甲基
    安非他命之事實，業據被告於本院審理時，均坦承不諱，核
    與證人甲○○於警詢時之證述相符（警卷第十一頁），且其
    於九十五年三月十一日為警查獲後，經警採其尿液送驗，結
    果呈嗎啡、甲基安非他命陽性反應，此有尿液代號與真實姓
    名對照認證單、詮昕科技股份有限公司濫用藥物尿液檢驗報
    告書各一紙在卷可稽（警卷第十四、十五頁），足徵被告之
    自白確與事實相符。至於被告於本院審理中雖辯稱：伊有時
    候是將海洛因加入玻璃球管內與甲基安非他命一起加熱後，
    再吸食其煙霧的方式，同時施用海洛因與甲基安非他命云云
    。惟被告於九十五年三月十一日為警查獲後之警詢時係供稱
    ：「我是將毒品海洛因摻入香煙內點燃後吸食」等語（警卷
    第五頁），始終未曾提及有將第一級毒品海洛因加入玻璃球
    管內與第二級毒品甲基安非他命一起加熱後，再吸食其煙霧
    之施用方法；又被告於九十五年七月二十五日下午五時五十
    分許，復因施用第一級毒品海洛因、第二級毒品甲基安非他
    命之犯行，而為警查獲，其於警詢、偵訊時，亦先後供稱：
    伊施用甲基安非他命之方法，係以將甲基安非他命置入玻璃
    球管內用以燒烤而吸食其煙霧；施用海洛因之方法，則係將
    海洛因加入香煙中，點燃香煙吸食等語（毒偵字三○○六號
    卷第八、二八、二九頁），益徵被告並無將第一級毒品海洛
    因與第二級毒品甲基安非他命混加同時施用之情形；況且，
    海洛因及甲基安非他命均屬列管毒品，因政府嚴加取締，致
    取得不易、價格不貲，一般施毒者常以各式方法予以稀釋後
    加以施用，以節省成本，而海洛因係中樞神經抑制劑，甲基
    安非他命屬中樞神經興奮劑，二者作用機轉不同、毒性反應
    相異，若將二者混加同時施用，非但成本費用增高，且效果
    不彰，是鮮有將該二者混加同時施用者；被告辯稱伊有時候
    將海洛因與甲基安非他命混加同時施用云云，非但與前揭警
    詢、偵訊之供述不符，亦與常情有違，顯係事後飾卸之詞，
    不足採信。又被告前因施用毒品案件，經本院以九十年度毒
    聲字第六五三號裁定送觀察、勒戒後，認有繼續施用毒品之
    傾向，再經本院以九十年度毒聲字第九四三號裁定送強制戒
    治，嗣經戒治所評定合格，認無繼續戒治之必要，由本院以
    九十年度毒聲字第三八○九號裁定停止戒治，於九十年十月
    二十二日停止戒治，所餘戒治期間付保護管束，於九十一年
    三月五日保護管束期滿未經撤銷停止戒治，而執行完畢，並
    經臺灣彰化地方法院檢察署檢察官於九十一年三月十一日以
    九十一年度戒毒偵字第二四一、二四二、二四三號為不起訴
    處分確定等情，有臺灣彰化地方法院檢察署刑案資料查註紀
    錄表及臺灣高等法院被告全國前案紀錄表各一份在卷可考。
    被告於九十一年三月五日強制戒治執行完畢釋放後，五年內
    再犯本件施用第一級毒品、第二級毒品犯行，依毒品危害防
    治條例第二十三條第二項規定，自應依法論科。本件事證明
    確，被告施用第一級毒品海洛因、第二級毒品甲基安非他命
    之犯行，均堪認定。
三、論罪科刑理由：
  (一)核被告所為，分別係犯毒品危害防制條例第十條第一項之施
    用第一級毒品罪、同條第二項之施用第二級毒品罪。
  (二)又刑法業於九十四年二月二日修正公布，並於九十五年七月
    一日施行，被告行為後法律既有變更，是關於本案應適用之
    新舊法，茲比較如下：
  1.刑法第二條第一項規定，係規範行為後法律變更所生新舊法
    律比較適用之準據法，於九十五年七月一日刑法施行後，應
    適用刑法第二條第一項之規定，為「從舊從輕」之比較（最
    高法院九十五年五月二十三日第八次刑事庭會議決議第一點
    第一項參照）。
  2.修正前刑法第五十六條關於連續犯之規定，業已修正刪除，
    應依刑法第二條第一項規定，適用最有利於行為人之法律（
    最高法院九十五年五月二十三日第八次刑事庭會議決議第五
    點第四項第一款參照）。經比較新、舊法結果，應以被告行
    為時之法律即修正前第五十六條規定論以連續犯，最有利於
    被告（臺灣高等法院九十五年五月四、五日座談會第九號決
    議參照）。
  3.刑法第四十七條關於累犯之規定，由「受有期徒刑之執行完
    畢，或受無期徒刑或有期徒刑一部之執行而赦免後，五年以
    內再犯有期徒刑以上之罪者，為累犯，加重本刑至二分之一
    。」修正為「受徒刑之執行完畢，或一部之執行而赦免後，
    五年以內故意再犯有期徒刑以上之罪者，為累犯，加重本刑
    至二分之一。第九十八條第二項關於因強制工作而免其刑之
    執行者，於受強制工作處分之執行完畢或一部之執行而免除
    後，五年以內故意再犯有期徒刑以上之罪者，以累犯論。」
    本件被告所犯毒品危害防制條例第十條第一項之施用第一級
    毒品罪、同條第二項之施用第二級毒品罪，均係故意再犯有
    期徒刑以上之罪，經比較新、舊法結果，並無有利或不利之
    情形。
  4.修正前刑法第五十一條第五款關於定應執行刑之規定，由「
    宣告多數有期徒刑者，於各刑中之最長期以上，各刑合併之
    刑期以下，定其刑期。但不得逾二十年。」修正為「宣告多
    數有期徒刑者，於各刑中之最長期以上，各刑合併之刑期以
    下，定其刑期。但不得三十年。」應依刑法第二條第一項規
    定，適用最有利於行為人之法律（最高法院九十五年五月二
    十三日第八次刑事庭會議決議第五點第一項參照）。經比較
    新、舊法結果，應以被告行為時之法律即修正前第五十一條
    第五款規定合併定應執行刑，最有利於被告。
  5.比較時應就罪刑有關之共犯、未遂犯、想像競合犯、牽連犯
    、連續犯、結合犯，以及累犯加重、自首減輕暨其他法定加
    減原因（如身分加減）與加減例等一切情形，綜其全部罪刑
    之結果而為比較（最高法院九十五年五月二十三日第八次刑
    事庭會議決議第一點第四項參照）。經綜合比較新、舊法之
    結果，被告行為後之新法並未有利於被告，依刑法第二條第
    一項前段規定，本案自應適用被告行為時之法律即修正前刑
    法第五十六條、第四十七條、第五十一第五款之規定。
  (三)被告為施用第一級毒品、第二級毒品，而持有各該級毒品，
    其持有之低度行為，應各為施用之高度行為所吸收，均不另
    論罪。又被告先後多次施用第一級毒品、第二級毒品之犯行
    ，各時間緊接，所犯分別係構成要件相同之罪，顯各係基於
    概括犯意反覆為之，為連續犯，應依修正前刑法第五十六條
    規定，各以一罪論，並均加重其刑。公訴人雖僅就被告於九
    十五年三月十一日或前四日內之不詳時間，施用第二級毒品
    一次之犯行，提起公訴，然檢察官就犯罪事實之一部提起公
    訴者，其效力及於全部，此為刑事訴訟法第二百六十七條所
    明定，被告其餘連續施用第二級毒品多次之犯行，與前揭論
    罪科刑之業經起訴部分，不僅時間緊接，手段亦相同，有連
    續犯之裁判上一罪關係，應為起訴效力所及，本院自得併予
    審理，附此敘明。再被告所犯上開二罪，係犯意各別、行為
    互殊，應予分論併罰。末查，被告前因違反麻醉藥品管理條
    例等案件，經本院以八十五年度訴字第二一九號分別判處有
    期徒刑五年四月、四月、八月，應執行有期徒刑六年四月，
    復經臺灣高等法院臺中分院以八十五年度上訴字第一四九一
    號駁回上訴而確定，嗣經送監執行，於八十九年四月二十五
    日縮短刑期假釋出監付保護管束；於假釋期間，復因持有第
    一級毒品案件，經本院以九十年度易字第五八三號判處有期
    徒刑三月確定，並經撤銷假釋，再送監與前揭殘刑接續執行
    ，甫於九十三年九月九日縮刑期滿執行完畢；此有臺灣彰化
    地方法院檢察署刑案資料查註紀錄表及臺灣高等法院被告前
    案紀錄表各一份在卷可稽，其於受有期徒刑執行完畢後，五
    年以內再犯本件有期徒刑以上之二罪，為累犯，均應依修正
    前刑法第四十七條規定，遞加重其刑。爰審酌被告曾因施用
    毒品經送觀察、勒戒、強制戒治後，仍未能戒斷，再犯本案
    之罪，顯然未能善體國家設置觀察、勒戒、強制戒治機構，
    協助毒品施用者戒除毒癮之良法美意，且甫因施用第一級毒
    品、第二級毒品案件，經臺灣高等法院臺中分院於九十五年
    一月二十四日以九十四年度上訴字第二三五六號分別判處有
    期徒刑一年四月、九月，應執行有期徒刑一年十月確定，此
    有臺灣彰化地方法院檢察署刑案資料查註紀錄表及臺灣高等
    法院被告前案紀錄表各一份在卷可考，竟猶再次施用毒品，
    顯不知悔改，及其犯罪之動機、目的、所生危害、施用次數
    、期間長短，暨犯罪後未能坦承全部犯行等一切情狀，分別
    量處如主文所示之刑，並依修正前刑法第五十一條第五款規
    定，定其應執行之刑。
四、臺灣彰化地方法院檢察署九十五年度毒偵字第三○○六號移
    送併辦意旨略以：被告另於九十五年七月二十四日上午十時
    三十分許，在其位於彰化縣彰化市○○里○○路二四○巷七
    八之三號住所內，施用第一級毒品海洛因一次；另於九十五
    年七月二十五日下午二時許，在彰化縣彰化市○○路○段二
    三七巷三七號，施用第二級毒品甲基安非他命一次，且施用
    毒品具有成癮性，必然是反覆為之，因認被告此部分犯行與
    前揭論罪科刑業經起訴之施用第一級毒品、第二級毒品犯行
    間，屬於集合犯，應移送本院併案審理等語。惟按海洛因屬
    中樞神經抑制劑、甲基安非他命屬中樞神經興奮劑，使用者
    固會對該等毒品產生生理及心理之依賴性，惟施用者是否因
    而對海洛因、甲基安非他命習慣成癮，仍應視施用者之施用
    劑量、施用頻率及個人耐藥性等因素而定，本件被告縱有反
    覆施用之情形，然其是否業已施用毒品成癮或有施用毒品之
    習慣，卷內並無相關資料足以佐證；況且，被告於本院審理
    時既自承：伊於九十五年三月十一日為警查獲後，想要戒除
    毒癮，不想再施用，至九十五年四月因為心臟不舒服，才又
    開始施用毒品等語（本院卷第一五二頁），亦即，被告自九
    十五年三月九日施用後，直至同年四月某日前，有將近一個
    月之期間，均未再行施用第一級毒品海洛因、第二級毒品甲
    基安非他命，則被告施用第一級毒品海洛因、第二級毒品甲
    基安非他命是否已成癮或習慣，顯非無疑；移送併辦意旨認
    為被告此部分施用第一級毒品、第二級毒品犯行，與前揭論
    罪科刑業經起訴之施用第一級毒品、第二級毒品犯行間，屬
    於包括一罪之集合犯，容有誤會。再按刑法於九十四年二月
    二日修正公布，並於九十五年七月一日施行後，修正前刑法
    第五十六條關於連續犯之規定，業已修正刪除，且連續數行
    為而犯同一之罪名，均在新法施行前者，新法施行後，應依
    新法第二條第一項之規定，適用最有利於行為人之法律。部
    分之數行為，發生在新法施行前者，新法施行後，該部分適
    用最有利於行為人之法律。若其中部分之一行為或數行為，
    發生在新法施行後者，該部分不能論以連續犯（最高法院九
    十五年五月二十三日第八次刑事庭會議決議第五點第四項第
    一款參照）；移送併辦意旨所述被告施用第一級毒品、第二
    級毒品之犯行，既係於新法施行後所為，則被告此部分犯行
    與前揭論罪科刑業經起訴之施用第一級毒品、第二級毒品犯
    行間，亦不具有連續犯之裁判上一罪關係。至於被告於本院
    審理時雖另供稱：伊於九十五年四月又開始施用毒品毒洛因
    、甲基安非他命，直至九十五年七月二十五日為警查獲當天
    等語（本院卷第一五二頁）。惟按連續犯之所謂出於概括犯
    意，必須其多次犯罪行為自始均在一個預定犯罪計劃以內，
    出於主觀上始終同一犯意之進行，若中途另有新犯意發生，
    縱所犯為同一罪名，究非連續其初發的意思，即不能成立連
    續犯（最高法院七十年臺上字第六二九六號判例意旨參照）
    。被告於本院審理期日既自承：伊於九十五年三月十一日為
    警查獲後，想要戒除毒癮，不想再施用，至九十五年四月因
    為心臟不舒服，才又開始施用毒品，九十五年四月再度施用
    的毒品，是另行購買的等語，堪認被告於九十五年三月十一
    日為警查獲後，即已終止其自九十五年二月底某日起，連續
    施用第一級毒品海洛因、第二級毒品甲基安非他命之預定犯
    罪計劃，則被告自九十五年四月某日起，再另行起意而施用
    第一級毒品海洛因、第二級毒品甲基安非他命之犯行，與本
    件前揭論罪科刑業經起訴之施用第一級毒品海洛因、第二級
    毒品甲基安非他命犯行間，顯難認為係屬同一個預定犯罪計
    劃以內之同一犯意所進行之多次施用行為，按諸前揭判例意
    旨，即不能成立連續犯之裁判上一罪關係。因此，移送併辦
    意旨所述被告施用第一級毒品、第二級毒品之犯行，均非本
    案起訴效力所及，本院自無從併予審理，應退回檢察官另行
    依法處理，附予敘明。
據上論斷，應依刑事訴訟法第二百九十九條第一項前段，毒品危
害防制條例第十條第一項、第二項，刑法第十一條前段、第二條
第一項前段，修正前刑法第五十六條、第四十七條、第五十一條
第五款，判決如主文。
本案經檢察官陳茂亭到庭執行職務。
中    華    民    國    95    年    11    月    10    日
                  刑事第二庭    審判長法  官  王義閔
                                      法  官  林欣苑
                                      法  官  鄭舜元
以上正本證明與原本無異。
如不服本判決，應於判決送達後10日內，向本院提出上訴狀（須
附繕本）。
中    華    民    國    95    年    11    月    16    日
                                      書記官  呂雅惠
附錄：論罪科刑法條：
毒品危害防制條例第10條
施用第一級毒品者，處 6 月以上 5 年以下有期徒刑。
施用第二級毒品者，處 3 年以下有期徒刑。


司法院資訊處製作；財團法人民間司法改革基金會備份。
